臺灣高雄地方法院刑事裁定　　　　　　　95年度聲字第4796號
聲　請　人　甲○○
即　被　告
上列聲請人即被告因偽造文書案件（本院95年度簡上字第1302號
），聲請法官迴避，本院裁定如下：
    主  文
本院審判長李淑惠應予迴避。
其他聲請駁回。
    理  由
一、聲請意旨略以：伊因自訴遺棄案件 (本院94年自字第81號)
    ，經本院命其補正律師為自訴代理人，伊雖有於同年11月20
    日向本院提出其呂郁斌律師署名之委任狀，然上開94年自字
    第81號判決，係於同年11月17日判決在案，故伊所提出之委
    任狀已在法院判決後，已失其時效而與本院不生關係，亦與
    台灣高等法院高雄分院無何關係。況且，上開委任狀上並未
    蓋有呂郁斌律師之署押，經法院認不具委任之效力，上開委
    任狀無異廢紙一張。嗣因檢察官認伊偽造上開委任狀上呂郁
    斌律師之署押而提起公訴，經本院以95簡字4432號簡易判決
    伊偽造文書罪成立，判處有期徒刑3 月在案，伊提出上訴後
    ，由張茹棻法官審理 (本院95年簡上字第1302號)， 伊於95
    年11月22日準備程序中，提出聲請調查證據狀，然張茹棻法
    官拒絕收受，使伊無法證明清白，伊恐將受有罪判決而遭冤
    獄，而審判長李淑惠所寄來之刑事傳票，亦未附寄聲請調查
    證據應提出聲請書及繕本之通知書，足見李淑惠審判長亦將
    與張茹棻法官採同一見解，而拒絕收受伊之聲請調查證據狀
    ，爰依刑事訴訟法第17條第1 項第1 款「推事為本件為被害
    人者」及同法第24條第1 項規定，該管推事迴避之法院或院
    長，如認推事有應自行迴避之原因者，應依職權為迴避之裁
    定，依法聲請李淑惠審判長及張茹棻法官迴避等語。
二、按法官於該管案件有下列情形之一者，應自行迴避，不得執
    行職務：法官為被害人者；法官曾為告訴人、告發人、證人
    或鑑定人者。又當事人遇有下列情形之一者，得聲請法官迴
    避：法官有前條情形而不自行迴避者。刑事訴訟法第17條第
    1 款、第6 款、第18條第1 款分別定有明文。經查，本件被
    告甲○○所涉犯本件95年度簡上第1302號偽造文書案件，係
    由本院94年自字第81號遺棄案件所衍生。該案係由聲請人甲
    ○○提起自訴後，因未依法委任律師為自訴代理人，經本院
    命聲請人甲○○補正而其未依法補正後駁回其自訴，惟甲○
    ○於一審判決後，明知未得呂郁斌律師之授權，竟仍在自備
    之刑事委任狀「受任人欄」內偽造之「呂郁斌律師」之署押
    1 枚 (見本院94年度自字第81號號卷第27頁)， 並將之提出
    於本院而行使等情，業經該案上訴審之當時承辦法官李淑惠
    「告發」在案，有台灣高等法院高雄分院95年1 月5 日95雄
    分院謀刑順94上訴1897號函在卷可稽 (見該院94年上訴字第
    1897號卷第38頁)， 而李淑惠為本件偽造文書案件之審判長
    ，從而，聲請人以刑事訴訟法第17條第1 項第1 款「推事為
    該案之被害人」為其聲請迴避原因雖無理由，然依同條項第
    6 款規定，李淑惠審判長為本件偽造文書案件之「告發人」
    ，依一般人所具有之合理觀點，尚難期於公平裁判，自有應
    迴避事由，聲請人此部分聲請迴避，依同法第18條第1 款規
    定，應予准許。
三、又當事人遇有下列情形之一者，得聲請法官迴避：法官有前
    條以外情形，足認其執行職務有偏頗之虞者，刑事訴訟法第
    第18條第2 款定有明文。所謂『足認其執行職務有偏頗之虞
    者』，係指以一般通常之人所具有之合理觀點，對於該承辦
    法官能否為公平之裁判，均足產生懷疑；且此種懷疑之發生
    ，存有其安全客觀之原因，而非僅出諸當事人自己主觀之判
    斷者，始足當之。至於訴訟上之指揮乃專屬於法院之職權，
    當事人之主張、聲請，在無礙於事實之確認以及法的解釋，
    適用之範圍下，法院固得斟酌其請求以為訴訟之進行，但仍
    不得以此對當事人之有利與否，作為其將有不公平裁判之依
    據，更不得以此訴訟之進行與否而謂有偏頗之虞聲請法官迴
    避，最高法院79年台抗字第31 8號判例可資參照。
四、經查：本件聲請人所指上開聲請迴避理由，無非係對該案承
    辦之張茹棻之訴訟指揮，或其訊問調查方法，有所不滿，揆
    諸前揭判例及裁判意旨說明，訴訟上之指揮乃專屬於法院之
    職權，當事人之主張或聲請，在無礙於事實確認及法的解釋
    適用之範圍下，法院固得斟酌其請求以為訴訟之進行，但不
    得以此對當事人之有利與否，作為承審法官將有不公平裁判
    之依據；況經本院就聲請人所指各節，調閱95年度簡上字第
    1302號偽造文書案件全案卷宗核閱結果，於訴訟程序中，未
    見承辦法官張茹棻有聲請人所指拒絕收受其聲請調查證據狀
    之記載。且縱認聲請人所指為真，被告所指之上開聲請調查
    證據狀，亦已附卷可稽 (見本院95年簡上字第1302號卷第25
    頁及47頁)， 足見承辦法官縱然未當庭收受其訴狀，亦係基
    於訴訟指揮之考慮，其所為訴訟指揮未見有何率斷、輕忽之
    情，亦難憑此遽認其有何偏頗、不公可言。是聲請人所指情
    節，尚難達以一般通常之人所具有之合理觀點，對於承辦法
    官能否為公平之裁判，均足產生懷疑之程度，應認聲請人所
    指僅係其個人所持之主觀見解，尚未能提出任何具體之事證
    足認承辦法官有偏頗之虞，在客觀上並不足以使人懷疑承審
    法官將為不公平之裁判。此外，復查無其他積極證據足認承
    審法官與被告有何故舊恩怨等客觀上足認有偏頗之虞之情事
    ，揆諸前揭判例意旨及說明，此部分聲請，洵非正當，應予
    駁回。
五、據上論斷，依刑事訴訟法第21條第1 項、第220 條，裁定如
    主文。
中　　華　　民　　國　　96　　年　　2　　月　　27　　日
                    刑事第五庭  審判長法　官  李嘉興
                                      法　官  陳君杰
                                      法  官  張金柱
如不服本裁定，應於收受送達後5 日內向本院提出抗告狀。
（須附繕本）
上正本證明與原本無異。
中　　華　　民　　國　　96　　年　　2 　　月　　27　　日
                                      書記官  莊正彬
